【裁判字號】    95,上易,16
【裁判日期】    950315
【裁判案由】    竊盜
【裁判全文】
臺灣高等法院高雄分院刑事判決          95年度上易字第16號
上  訴  人  臺灣高雄地方法院檢察署檢察官
被      告  丙○○
上列上訴人因被告竊盜案件，不服臺灣高雄地方法院93年度訴字
第775 號中華民國94年10月27日第一審判決（起訴案號：臺灣高
雄地方法院檢察署92年度偵字第25781 、25855 、25937 號、93
年度偵字第564、2398、3323號），提起上訴，本院判決如下：
    主  文
原判決關於丙○○部分撤銷。
丙○○共同攜帶兇器，毀越安全設備竊盜，累犯，處有期徒刑捌
月。扣案扳手（標示「扣案」）壹支沒收。
    事  實
一、丙○○於民國（下同）89年間因毒品危害防制條例案件，經
    本院判處有期徒刑8 月確定，於92年1 月2 日執行完畢。仍
    不知悔改，竟與林正昌（另經原審判刑確定）共同意圖為自
    己不法之所有，於92年12月12日中午某時，在高雄縣鳳山市
    ○○路263 號乙○○○住宅，推由丙○○在外把風，林正昌
    則持客觀上足以對人之生命、身體造成危險之扳手1 支，破
    壞該屋後面鐵窗後，自該窗戶之安全設備踰越侵入，竊得乙
    ○○○所有之現金新台幣（下同）1,000 多元及K 金項鍊2
    條（約值2,000 多元）。得手後，林正昌認該K 金項鍊2 條
    價值不高，乃將之丟棄於某水溝中，現金部分則分給丙○○
    300 元，餘額供己花用。嗣於同月25日18時50分許，為警持
    搜索票在高雄市○○區○○路126 號9 樓之15林正昌租屋處
    查獲，並在林正昌承租之車號J8-3322 號汽車車廂內扣得林
    正昌所有，供破壞鐵窗所用之扳手1 支（標示「扣案」）與
    其他與本案無關之扳手等物。
二、案經高雄市政府警察局苓雅分局移送臺灣高雄地方法院檢察
    署檢察官偵查起訴。
    理  由
壹、程序方面
一、被告丙○○於本院審理時雖辯稱：伊被警察關在密閉式房間
    ，好像要刑求，警察並說不承認就不放人，伊才承認云云。
    而原審共同被告林正昌於原審審理時亦以其警詢之自白係非
    出於自由意志云云。惟查：(一)被告及林正昌於警詢時均未遭
    警刑求一節，業據被告於本院審理中供明，同案被告林正昌
    於原審審理中亦未有受刑求之抗辯，足認本件被告與林正昌
    警詢之陳述尚非經刑求所得。(二)原審共同被告林正昌於警詢
    及內勤檢察官初訊時均自白本件犯行，旋於93年1 月8 日、
    1 月29日、3 月18日檢察官偵訊時均改口否認犯罪，並以受
    警察逼迫始承認云云（見92年度偵字第25937 號卷第29、47
    、68頁）。其於原審審理中則又自白本件犯行，僅辯稱：丙
    ○○並無參與云云。若林正昌於警詢時之自白確係基於警方
    脅迫而為，其何須於原審審理時再自白其確有上開犯行必要
    ？況林正昌自93年4 月9 日起訴移審至原審後，直至94 年8
    月3 日原審審判期日前之歷次準備程序、審理程序均未主張
    其警詢自白係非出於任意性之抗辯，如其警詢自白確出於員
    警脅迫，焉有不及早提出抗辯之理？且被告及林正昌於原審
    93年6 月7 日審理時，對於審判長所提示證人呂鴻昌（即承
    辦警員）偵查筆錄、證人乙○○○（即被害人）警詢及偵查
    筆錄時，均答以：「沒意見」；於提示其等警詢及偵查筆錄
    時，亦均供稱警詢所供「實在」等語在卷（見原審卷第20、
    25頁），益見被告及林正昌所為警詢筆錄非出於自由意志之
    抗辯，實為卸責之詞。(三)證人即本件承辦員警呂鴻昌於檢察
    官偵查中到庭結證稱：「因查獲被告林正昌汽車搶奪案之汽
    車內有很多工具，經我們詢問他後，他主動帶我們去鳳山市
    ○○路乙○○○家中，回警局時才對他作筆錄，沒有說不坦
    承就要不利他們之情事等語在卷（見93年度偵字第564 號卷
    第25、26頁），參以被害人乙○○○於家中遭竊現金1,000
    多元及2 條K 金項鍊後，並未報警，已據證人乙○○○於警
    詢時證述在卷，警方自無從偵辦；且被告為警查獲時確自其
    駕駛之汽車內查扣鐵撬、扳手等眾多工具，亦有扣押物品目
    錄表、工具照片附卷可按（見警卷第17至20頁），是如非被
    告及林正昌見難以合理說明該等工具之用途，而主動自白上
    開竊盜犯行，與其等間之分工情形，警方如何能加以偵辦？
    而被告既已帶同警員至被害人住處核實，警員焉有必要再對
    被告及林正昌脅迫？再被告及林正昌既未遭警刑求，證人呂
    鴻昌及其他警員縱有如被告所稱不坦承不放人之脅迫言語，
    亦僅為偵查瑕疵應否負行政責任之問題，其是否有甘冒受偽
    證刑事制裁風險，而於檢察官偵查時具結而為虛偽陳述之必
    要，尤非無疑。(四)本件警方以林正昌涉犯搶奪罪，而持搜索
    票前往被告租屋處搜索時，被告與曾衍箕、林正昌均在場，
    經警帶回偵訊時，被告否認有與林正昌以上揭汽車搶奪被害
    人甲○○之犯行，警員呂鴻昌仍據實照列，並非僅記載被告
    所自白之竊盜犯行，此有其警詢筆錄可按，是如警員確有脅
    迫被告情事，衡情應強迫被告承認犯行較重之搶奪罪，以獲
    得較高之辦案績效，焉有棄對其較有利之搶奪罪而就情節較
    輕之竊盜罪之理？又被告在本院審理時亦供稱：沒聽到詢問
    林正昌之員警叫林正昌趕快認罪就可以放回去之類的話等語
    （見本院卷第58頁），足認警員於製作警詢筆錄時確無施脅
    迫情事。(五)檢察官雖未能提出警詢錄音帶以證明被告及林正
    昌警詢筆錄係出於任意性之自白，然按證明被告自白之證明
    方法非僅警詢錄音帶一端，茍依卷存其他證據資料足以證明
    被告自白之任意性，法院自得予以審酌認定。且被告及林正
    昌所稱警察施脅迫時係「還沒有做筆錄前把我帶到一個小房
    間時所說」（見原審卷第158 頁）、「他們把我關在一密閉
    室的房間」各等語（見本院卷第44頁）。被告與林正昌既稱
    在製作警詢筆錄前已被脅迫，則檢察官縱使提出警詢錄音帶
    ，亦不能證明被告及林正昌有無受脅迫情事甚明。本院綜合
    上揭說明，依卷存其他證據已足認被告及林正昌之警詢自白
    均係出於自由意志之任意性自白，是檢察官雖無法提出該警
    詢錄音帶以為證明，亦不想能據此即認被告及林正昌之警詢
    筆錄為無證據能力。(六)檢察官固無法提出警詢錄音帶以證明
    警方詢問被告時，已依刑事訴訟法第100 條之1 第1 項規定
    連續錄音，及該警詢筆錄僅由證人呂鴻昌1 人負責製作，有
    違刑事訴訟法第43條第2 項應由行詢問以外之人製作筆錄之
    規定，惟本院依刑事訴訟法第158 條之4 規定審酌本件被告
    及林正昌之警詢筆錄係出於被告任意之自白，員警違反上開
    規定尚無何故入人罪之主觀意圖，如能遵守上開程序，亦可
    發現上開犯罪，其違反法定程序情節尚非嚴重，且對於被告
    防禦權益所生危害不大，及被告侵入他人住宅竊取財物，除
    侵害他人財產權外，並危害人身及居住安寧、安全等事項，
    綜合判斷後，認上開警詢筆錄仍具證據能力，合先敘明。
二、按被告以外之人於審判外之言詞或書面陳述，除法律有規定
    者外，不得作為證據；又被告以外之人於審判外之陳述，雖
    不符刑事訴訟法第159 條之1 至第159 條之4 之規定，而經
    當事人於審判程序同意作為證據，法院審酌該言詞陳述或書
    面陳述作成時之情況，認為適當者，亦得為證據；另當事人
    、代理人或辯護人於法院調查證據時，知有第159 條第1 項
    不得為證據之情形，而未於言詞辯論終結前聲明異議者，視
    為有前項之同意，刑事訴訟法第159 條第1 項、第159 條之
    5 分別定有明文。本件檢察官、被告於本院審判程序時，就
    原審判決所引用各項證據（含傳聞證據、非傳聞證據及符合
    法定傳聞法則例外之證據）之證據能力均明示同意有證據能
    力（見本院卷第45頁），且於本院言詞辯論終結前，檢察官
    、被告對於卷附具有傳聞證據性質之證據，既均已知其情，
    均未聲明異議，本院認該具有傳聞證據性質之證據，並無任
    何違法取證之不適當情形，以之作為證據使用係屬適當，自
    得採為認定被告等犯罪事實之證據。
貳、實體方面
一、訊據被告丙○○（下稱被告）矢口否認有何上揭竊盜犯行，
    辯稱：伊沒有與林正昌前往竊盜財物，警詢自白非出於自由
    意志云云。
二、經查：
    (一)、上揭事實，業據被告於警詢時供稱：「當時我是與他（
        林正昌）一同前往該處（乙○○○上址住處）沒錯，但
        是我都在車上把風，並沒下車，是林正昌進入行竊」、
        「我分得新台幣300 元，並不知道林正昌共竊得多少東
        西，他只分新台幣300 元給我；他是用扳手工具破壞後
        門鐵窗侵入的」等語甚詳（見警詢卷第6 頁反面），復
        經證人林正昌於警詢時證述：「我與丙○○一同前往竊
        取（乙○○○住處）；只有我進去行竊，丙○○在車上
        把風」、「我是使用扳手解開後門鐵窗螺絲再侵入行竊
        」、「我竊得現金1,000 多元及2 條K 金鍊，竊得之金
        錢我與丙○○朋分花光了」等語屬實（見警卷第2 頁反
        面），而被告及林正昌之上開供述均係出於自由意志，
        已如上述，且2 人上開供述情節核無不合，已堪認為實
        在。又其等供述之行竊情節，復與被害人乙○○○於警
        詢時證述之失竊情節相符，並有臺灣高雄地方法院搜索
        票、扣押筆錄、扣押物品表、照片等附卷可憑，復有扳
        手1 支（標示「扣案」）扣案可佐，被告空言否認犯罪
        ，已難採信。
    (二)、證人林正昌雖於原審審理中供稱：本件竊盜案件係其一
        人所為，丙○○並不知情云云。然查本件被害人乙○○
        ○於上揭時地遭竊後，認損失輕微，乃未報警。而警方
        係因查獲被告林正昌汽車搶奪案之汽車內有很多工具，
        經詢問林正昌後，林正昌方主動帶員警前往鳳山市○○
        路乙○○○家中，再回警局後，方對林正昌作筆錄等情
        ，分據證人乙○○○、呂鴻昌於警詢、檢察官偵查中證
        述在卷，則警員在查獲被告與林正昌之前既不知其等曾
        前往乙○○○家中行竊之事，斷無設詞誣陷之可能已明
        。而證人林正昌與被告係朋友，並無何仇隙，如被告確
        未參與本件竊案，證人林正昌於警詢時僅須供述自己一
        人犯案即可，何須就被告如何與其前往行竊及如何處理
        贓物、分贓等情節向員警逐一供述？且被告果屬無辜，
        員警既已取得林正昌之自白而破獲竊案，已獲致相當辦
        案績效，何須冒違法風險再誣陷被告？堪認證人林正昌
        於原審審理時所為本件係由其一人所為之證述，係屬事
        後迴護被告之詞，不足採信。
    (三)、綜上所述，被告上開所辯，係屬卸責之詞，不足採信；
        本件事證明確，被告上開竊盜犯行堪以認定。
三、按扳手係鐵製品，其質地堅硬，客觀上足以危害人身體、生
    命之安全，自屬兇器。核被告攜帶兇器，毀壞鐵窗越入他人
    住宅竊取財物之所為，係犯刑法第321 條第1 項第2 、3 款
    之攜帶兇器、毀越安全設備竊盜罪。被告與林正昌間，有犯
    意聯絡及行為分擔，均為共同正犯。查被告於89年間因毒品
    危害防制條例案件，經本院判處有期徒刑8 月確定，於92年
    1 月2 日執行完畢之事實，有臺灣高等法院被告前案紀錄表
    可憑，茲於5 年內再犯有期徒刑以上之本罪，係屬累犯，應
    依刑法第47條之規定加重其刑。
四、原審未詳為推求，遽為被告無罪之諭知，顯有未洽。檢察官
    執此聲明上訴，指摘原判決此部分不當，為有理由，自應由
    本院將原判決關於被告部分撤銷改判。審酌被告曾有多項犯
    罪前科，素行不良，有上開前案紀錄表可按，仍不知悔改，
    為滿足一己貪念，即思以非法方式或圖得財物，且攜帶兇器
    侵入他人住宅竊取財物，危害他人之財物、居家安全，犯罪
    情節不輕，犯後於原審及本院審理時又飾詞圖卸，顯無悔意
    ，本應重懲，惟念其僅在外把風，尚無實際侵入他人住宅，
    分擔犯罪工作較輕，危害較少，且僅分得300 元，獲取不法
    利益不多等一切情狀，爰量處如主文第2 項所示之刑。扣案
    之扳手1 支（標示「扣案」），為共犯林正昌所有，且供被
    告與林正昌共同犯本案所用之物，已據林正昌供承在卷，應
    依刑法第38條第1 項第2 款之規定併宣告沒收。至扣案其餘
    工具與本案無關，自無宣告沒收之必要，附此敘明。
五、同案被告林正昌、曾衍箕部分，均經原審判決確定，自不另
    論列，附此敘明。
六、據上論斷，應依刑事訴訟法第369 條第1 項前段、第364 條
    、第299 條第1 項前段，刑法第28條、第321 條第1 項第2
    、3款、第47條、第38條第1 項第2 款，判決如主文。
本案經檢察官許月雲到庭執行職務。
中    華    民    國    95    年    3     月    15    日
                  刑事第四庭    審判長法  官 蕭權閔
                                      法  官 陳吉雄
                                      法  官 林水城
以上正本證明與原本無異。
本判決不得上訴。
中    華    民    國    95    年    3     月    15    日
                                      書記官 吳新貞
附錄本件判決論罪科刑法條：
中華民國刑法第321條第1項第2、3款
犯竊盜罪而有左列情形之一者，處6 月以上、5 年以下有期徒刑
：
二毀越門扇、牆垣或其他安全設備而犯之者。
三  攜帶兇器而犯之者。


司法院資訊處製作；財團法人民間司法改革基金會備份。
